臺灣高等法院刑事裁定
110年度抗字第1461號
抗  告  人  吳明輝



上列抗告人因聲請定其應執行刑案件，不服臺灣新北地方法院中
華民國110年8月17日裁定（110年度聲字第2495號），提起抗告
，本院裁定如下：
    主  文
抗告駁回。                                              
    理  由
一、原裁定意旨略以：抗告人即受刑人甲○○因毒品危害防制條例
    等案件，先後經臺灣新北地方法院、臺灣士林地方法院分別
    判處如附件所示之刑，均已確定在案，有各該案裁判書及本
    院被告前案紀錄表附卷可稽；其中有得易科罰金之罪與不得
    易科罰金之罪，茲檢察官依受刑人聲請就附表所示各罪定其
    應執行之刑。查本件受刑人所犯如附表所示各罪，均係於臺
    灣新北地方法院108年度簡字第4170號判決確定（108年7月1
    7日）前所犯；而本件最後事實審法院係受刑人所犯附表編
    號18所示之罪之案件，經臺灣新北地方法院於109年4月20日
    判決，109年7月30日確定，是以聲請人以臺灣新北地方法院
    為上開案件之犯罪事實最後判決法院，聲請定其應執行之刑
    ，檢察官就附表各編號所處有期徒刑部分向臺灣新北地方法
    院提出聲請，經審核認聲請為正當，並基於罪責相當性之要
    求，斟酌被告所犯各罪之罪質、犯罪次數、再犯率、犯罪時
    間間隔、被告受矯正之反應度等因素，爰依上開說明，定應
    執行有期徒刑8年4月等語。
二、抗告意旨略以：㈠按刑法第50條所規定數罪併罰係國家特別
    之恩典，依該條立法之旨，即在避免嚴刑峻罰、法內存仁、
    審判得斟酌具體情形、妥適裁量，務期裁判結果臻致合情、
    合理、合法。按刑之量定固屬於實體法上賦予法院得自由裁
    量之事項，但法院行使此職權，仍應受比例原則、平等原則
    等一般法律原則之支配，亦即必須受法律秩序之理念、法律
    感情及慣例等所規範，非可恣意裁量刑之輕重，應符合罪刑
    相當之原則，並斟酌客觀上之適當性、相當性與必要性，予
    以適度判斷，否則即屬職權濫用違背法令。另按刑之輕重，
    因屬事實審法院得依職權自由裁量之事項，惟仍應受比例原
    則及公平原則之限制，以符合罪刑相當。㈡依國際趨勢，諸
    多先進國家皆已將吸食毒品之毒品成癮者視為病人，而施以
    戒癮治療之醫院療程，而不視為犯罪判處刑事徒刑，依現行
    法律採一罪一罰制，然判決累加刑度已堪比重刑之罪責。抗
    告人所犯之罪皆為微罪，按法律上屬於自由裁定事項，並非
    概無法律性之拘束，在法律上有其外部及內部界限，前者為
    法律之具體規定，使法院得以具體選擇適當之裁判，後者為
    法院為裁判時二者不得逾越在數罪有二裁判以上（刑法第50
    條），應定其應執行刑之案件，法院所謂刑之酌定，固屬自
    由裁量事項，然對於法律之內部及外部界限，均應受其拘束
    （最高法院97年度抗字第513號）。又法院規定範圍之外部
    性界限外，尚應受比例原則、公平正義原則之規範，謹守法
    律秩序之理念，法律情感及慣例，自民國95年7月1日新法施
    行後，已廢除連續犯之規定，也因造成部分慣犯如竊盜、毒
    品、詐欺等罪，因適用數罪併罰致使刑罰過重，產生不合理
    現象，為了因應此不合理之現象，各級法院僅針對毒品條例
    、強盜等重罪，於定執行程序中出現避免刑罪過苛之情形，
    參酌本院97年度上訴字第5195號判決，科處徒刑132年8月，
    定執行之結果僅應執行有期徒刑8年，使定執行刑之刑罰，
    猶似舊法連續犯所科之刑，惟針對施用毒品或竊盜之輕罪，
    定執行刑後之刑罰，卻數倍於舊法連續犯之刑罰，且已違反
    公平正義及比例原則，此重罪從優，輕罪從苛，著實不符國
    人對法律之情感，然抗告人所觸犯之法益對社會危害輕微，
    相對於本刑5年以上之重罪，所侵害之社會安全危害法益，
    猶如天壤之別，而重罪輕罪因所定執行裁定，重罪裁定為輕
    ，本末倒置，不公之處昭然可見。㈢抗告人因深受毒品其害
    ，受毒品影響控制身受其害，毒癮發作之時，不得已被迫犯
    罪竊取他人財物，已深感後悔，自白犯罪且犯後均坦承所錯
    ，足見深具悔意，亦有尋求幫助戒除毒癮之用心。上揭之情
    抗告人施用毒品、竊盜等罪遭定其應執行之刑為8年4月實有
    過於苛重。縱上所陳，誠請重新給予合理、公平從輕之裁定
    ，令抗告人，有自新的機會，早日重返社會回歸家庭，抗告
    人之配偶於108年9月26日車禍往生，獨留一名未滿12歲之子
    由72歲母親單獨扶養，希望鈞院能給予盡為人子、人父之責
    之機會，禰補先前之過等云云。
三、按裁判確定前犯數罪者，併合處罰之；數罪併罰，有二裁判
    以上者，依刑法第51條之規定，定其應執行之刑；又宣告多
    數有期徒刑，於各刑中之最長期以上，各刑合併之刑期以下
    定其刑期，但不得逾30年；刑法第50條第1項本文、第53 條
    、第51條第5款分別定有明文。次按，法律上屬於自由裁量
    之事項，有其外部性界限及內部性界限，並非概無拘束。依
    據法律之具體規定，法院應在其範圍選擇為適當之裁判者，
    為外部性界限；而法院為裁判時，應考量法律之目的，及法
    律秩序之理念所在者，為內部性界限。法院為裁判時，二者
    均不得有所逾越（最高法院80年台非字第473號判例意旨參
    照）。又按數罪併罰之定應執行之刑，係出於刑罰經濟與責
    罰相當之考量，並非予以犯罪行為人或受刑人不當之利益，
    為一種特別的量刑過程，相較於刑法第57條所定科刑時應審
    酌之事項係對一般犯罪行為之裁量，定應執行刑之宣告，乃
    對犯罪行為人本身及所犯各罪之總檢視，除應考量行為人所
    犯數罪反應出之人格特性，並應權衡審酌行為人之責任與整
    體刑法目的及相關刑事政策，在量刑權之法律拘束性原則下
    ，依刑法第51條第5款之規定，採限制加重原則，以宣告各
    刑中之最長期為下限，各刑合併之刑期為上限，但最長不得
    逾30年，資為量刑自由裁量權之外部界限，並應受法秩序理
    念規範之比例原則、平等原則、責罰相當原則、重複評價禁
    止原則等自由裁量權之內部抽象價值要求界限之支配，使以
    輕重得宜，罰當其責，俾符合法律授與裁量權之目的，以區
    別數罪併罰與單純數罪之不同，兼顧刑罰衡平原則。（最高
    法院100年度台抗字第440號裁定意旨參照）。
四、經查：抗告人甲○○因犯如原裁定附表所示各罪，先後經臺灣
    新北地方法院、臺灣士林地方法院、本院判處如附表所示之
    刑確定，且原裁定附表編號2至18所示之罪，其犯罪時間係
    在原裁定附表編號1所示裁判確定日（即108年8月17日）前
    所犯，有各該判決書及本院被告前案紀錄表在卷可稽。又抗
    告人所犯原審裁定附表編號2至6所示之罪，前經臺灣新北地
    方法院以108年度審易字第2618號判決，分別定應執行有期
    徒刑3年(不得易科罰金部分)、6月(得易科罰金部分)確定；
    附表編號7所示之罪，經臺灣士林地方法院以108年度士簡字
    第320號判決定應執行有期徒刑5月，並經臺灣士林地方法院
    以108年度簡上字第141號判決上訴駁回確定；附表編號13至
    16所示之罪，經臺灣新北地方法院以108年度審易字第1794
    號判決，分別定應執行有期徒刑1年1月(不得易科罰金部分)
    、10月(得易科罰金部分)，並經本院以108年度上易字第229
    4號判決上訴駁回確定。茲檢察官聲請原審法院定其應執行
    之刑，經原審法院認聲請為正當，就原裁定附表編號1至18
    所示之罪，定其應執行刑有期徒刑8年4月。而原裁定所定之
    應執行刑，分別係在各宣告有期徒刑之最長期（即11月）以
    上，各刑合併之刑期（即12年5月）以下，經核並未逾越刑
    法第51條第5 款之外部性界限，並符合上開裁判前所定應執
    行刑加計其他裁判所處刑期之量刑裁量之內部性界限（即10
    年4月＝4月+6月+3年+5月+9月+8月+5月+9月+7月+10月+1年1
    月+5月+7月）。又審酌抗告人所犯原裁定附表所示之犯行，
    包括竊盜、施用毒品等案，罪刑全部相加高達12年5月，其
    中不乏加重竊盜罪，多次持客觀上可作為凶器之螺絲起子竊
    取不同店家兌幣機多次，或竊取機車等，造成多數被害人法
    益受損；又另涉犯施用毒品罪，此與竊盜之罪質不同，於量
    刑時，即應分別考量惡性，而被告經過多次偵審程序，並未
    警惕，找尋正當工作謀生，仍不斷犯案，犯罪次數超過20餘
    次，惡性非輕，原審僅酌定其刑為8年4月已屬從輕，難有明
    顯過重而違背比例原則之情形，自屬法院裁量職權之適法行
    使。抗告意旨雖援引其他案件所處之刑，於定應執行刑時均
    大幅減輕刑度而請求給予從輕之裁定，而請求量處有期徒刑
    5年云云，然個案情節不同，行為手段及所生損害有異，難
    以將不同案件裁量之行使比附援引為本案之量刑輕重比較，
    以視為判斷法官本於依法獨立審判之授權所為之量情裁奪有
    否裁量濫用之情事。是抗告人執此而請求給予其重新從輕有
    利於抗告人之裁定云云，顯非有據。
五、綜上，原審裁定抗告人所犯如附表所示之罪，定其應執行刑
    有期徒刑8年4月，均未逾越法律外部性界限及內部性界限，
    屬法院裁量職權之適法行使，並無違誤或不當。抗告人猶執
    前詞，提起抗告，為無理由，應予駁回。
據上論斷，應依刑事訴訟法第412條，裁定如主文。
中　　華　　民　　國　　110 　年　10 　　月　　12　日
                  刑事第八庭    審判長法　官  陳世宗
                                      法　官  吳勇毅
                                      法　官  呂寧莉
以上正本證明與原本無異。
如不服本裁定，應於收受送達後五日內向本院提出再抗告狀。
                                      書記官  賴資旻
中　　華　　民　　國　　110 　年　　10　　月　　13　　日